臺灣臺南地方法院刑事判決
111年度金訴字第242號
公  訴  人  臺灣臺南地方檢察署檢察官
被      告  林子文



上列被告因洗錢防制法等案件，經檢察官提起公訴（111年度營
偵字第397號），本院判決如下：
    主  文
林子文幫助犯洗錢防制法第十四條第一項之洗錢罪，處有期徒刑
參月，併科罰金新臺幣壹萬元，罰金如易服勞役，以新臺幣壹仟
元折算壹日。   
    犯罪事實
一、林子文知悉一般人收取他人金融機構帳戶之用途，常係為遂
    行財產犯罪之需要，以便利款項取得，及使相關犯行不易遭
    人追查，而已預見提供金融機構帳戶之提款卡（含密碼）任
    由他人使用，將可能遭他人利用作為詐欺等財產犯罪之工具
    ，且他人如以該帳戶收受、提領財產犯罪所得，將因此造成
    金流斷點而掩飾、隱匿此等犯罪所得之去向及所在，產生遮
    斷金流以逃避國家追訴、處罰之效果，竟仍不顧於此，基於
    縱有人以其提供之帳戶實施詐欺取財犯罪及隱匿詐欺犯罪所
    得之去向、所在而洗錢，亦不違背其本意之幫助不確定故意
    ，於民國110年11月3日21時許，依身分不詳，通訊軟體LINE
    暱稱「陳鑫榮」之人之指示，在統一超商鹽金門市內，將其
    申設之合作金庫商業銀行股份有限公司帳號000-0000000000
    000號帳戶（下稱合作金庫帳戶）、第一商業銀行股份有限
    公司帳號000-00000000000號帳戶（下稱第一銀行帳戶）、
    玉山商業銀行股份有限公司帳號000-0000000000000號帳戶
    （下稱玉山銀行帳戶）、台北富邦商業銀行股份有限公司帳
    號000-00000000000000號帳戶（前述4帳戶下合稱本案帳戶
    ）之提款卡，寄交給身分不詳之詐騙集團成員，並以LINE訊
    息告知「陳鑫榮」本案帳戶提款卡之密碼，以此方式容任該
    人所屬詐欺集團成員用以收受並提領財產犯罪所得，而幫助
    他人掩飾、隱匿犯罪所得之去向及所在。嗣「陳鑫榮」及所
    屬詐騙集團成員取得本案帳戶提款卡及密碼後，即基於意圖
    為自己不法所有，基於詐欺取財、洗錢之犯意聯絡，分別於
    附表所示時間，以附表所示之方式，詐騙附表所示被害人，
    使其等陷於錯誤，於如附表所示之匯款時間，依指示匯款至
    附表所示林子文之帳戶內，旋遭不詳詐欺集團成員提領、轉
    匯一空，而幫助掩飾詐欺犯罪所得之去向。嗣經附表所示被
    害人發覺受騙，報警處理，始查悉上情。
二、案經羅旭翔、秦楙詠、黃俊翰、蘇易秀、田嘉志、孫維均訴
    由臺南市政府警察局新營分局報告臺灣臺南地方檢察署檢察
    官偵查起訴。
    理  由
一、本案下列所引之供述證據，檢察官、被告林子文於本院依法
    調查上開證據之過程中，均已明瞭其內容而足以判斷有無刑
    事訴訟法第159條第1項不得為證據之情事，而於本院準備程
    序及本案言詞辯論程序就相關事證之證據能力均未聲明異議
    ，本院審酌該等證據作成時之情況，並無違法取證或其他瑕
    疵，認為適於作為本案認定事實之依據，該等供述證據自得
    為本案之證據使用。其餘引用之非供述證據，均與本案犯罪
    待證事實具有證據關聯性，且無證據證明有何違法取證之情
    事，並經本院於審理期日依法踐行調查證據程序，亦得為本
    案之證據使用。
二、認定犯罪事實所憑之證據及理由：
　㈠訊據被告雖坦承有將本案帳戶提款卡及密碼交付他人，惟矢
    口否認有何幫助詐欺取財、幫助洗錢犯行，辯稱：我當時急
    著找工作，才出租帳戶給他人使用，沒有幫助他人犯罪之意
    等語。
　㈡經查：
　⒈本案帳戶為被告所申辦使用，被告於110年11月3日21時許，
    在統一超商鹽金門市內，依「陳鑫榮」之指示，將本案帳戶
    提款卡寄交給身分不詳之詐騙集團成員，並以LINE訊息告知
    「陳鑫榮」本案帳戶提款卡之密碼。嗣「陳鑫榮」及所屬詐
    騙集團成員取得本案帳戶提款卡及密碼後，即基於意圖為自
    己不法所有，基於詐欺取財、洗錢之犯意聯絡，分別於附表
    所示時間，以附表所示之方式，詐騙附表所示告訴人、被害
    人，使其等陷於錯誤，於如附表所示之匯款時間，依指示匯
    款至附表所示被告之帳戶內，旋遭不詳詐欺集團成員提領、
    轉匯一空等事實，為被告於本院審理時所不爭執（本院卷第
    82頁），核與證人即告訴人羅旭翔、秦楙詠、黃俊翰、蘇易
    秀、田嘉志、孫維均、證人即被害人林琮晟、黃俊陽於警詢
    之證述情節相符，並有被告之玉山銀行帳戶資料及交易明細
    （警卷第15至17頁）、合作金庫帳戶開戶資料及交易明細（
    警卷第19至21頁）、第一銀行帳戶開戶資料及交易明細（警
    卷第23至35頁）、羅旭翔提供之詐騙電話通聯紀錄擷圖（警
    卷第61頁）各1份、羅旭翔提供之臺幣轉帳代碼、存款交易
    明細擷圖2張（警卷第61至62頁）、秦楙詠提供與詐騙集團
    之電話通聯紀錄及匯款紀錄擷圖（警卷第83至90頁）、黃俊
    翰提供之中國信託銀行及郵政自動櫃員機交易明細表（警卷
    第103頁）、蘇易秀提供之郵政自動櫃員機交易明細表（警
    卷第133頁）、林琮晟提供之台新銀行自動櫃員機交易明細
    表（警卷第145頁）、林琮晟提供與詐騙集團通話之通聯紀
    錄擷圖（警卷第147頁）、黃俊陽提供其中華郵政存摺封面
    影本及郵政自動櫃員機交易明細表（警卷第165頁）、黃俊
    陽提供與詐騙集團通話之通聯紀錄擷圖（警卷第167頁）、
    田嘉志提供其台新銀行、台北富邦銀行及中華郵政金融卡影
    本（警卷第187頁）各1份、田嘉志提供之轉帳交易明細擷圖
    3張（警卷第189至193頁）、田嘉志提供與詐騙集團通話之
    通聯紀錄擷圖2張（警卷第195至197頁）、孫維均提出其存
    摺內頁交易明細影本1份（警卷第213頁）附卷可稽，上開事
    實，首堪認定。
　⒉按刑法關於犯罪之故意，不但直接故意，須行為人對於構成
    犯罪之事實具備明知及有意使其發生之要件，即間接故意，
    亦須行為人對於構成犯罪之事實預見其發生，且其發生不違
    背行為人本意始足成立，若對於構成犯罪之事實，雖預見其
    能發生，而在行為人主觀上確信其不致發生者，仍應以過失
    論。是以，行為人無論係出於直接、間接故意，均以行為人
    對於構成犯罪事實之發生，均有其本意為要件。所不同者乃
    對於構成要件事實，直接故意乃行為人於行為時主觀上係基
    於確信，並有意促使發生；間接故意則係行為人行為時尚非
    確信，但為實現犯罪之目的，而任其發生。若行為人雖預見
    構成犯罪事實之發生，然因主觀上確信不發生，致發生係違
    背其本意，則屬有認識之過失（最高法院99年度台上字第60
    24號判決意旨參照）。另按刑法第13條第2項之不確定故意
    （學理上亦稱間接故意、未必故意），其法文之「預見」二
    字，乃指基於經驗法則、論理法則，可以預料得見如何之行
    為，將會有一定結果發生之可能，而行為人對於構成犯罪之
    事實（包含行為與結果，即被害之人、物和發生之事），預
    見其發生，而此發生不違背本意，存有「認識」及容任發生
    之「意欲」要素。又金融機構開設之帳戶為個人理財工具之
    一種，且存摺、提款卡及密碼事關個人帳戶安全，專有性甚
    高，依通常情形，除非係與本人具密切親誼關係者，否則殊
    難想像有何理由交付與他人，稍具通常社會歷練之一般人，
    依經驗法則即知應妥善保管該等物品，以防遭他人冒用，縱
    偶因特殊情況須將該等物品交付他人，亦必深入瞭解該他人
    之可靠性與用途，再行提供使用。兼以近來利用人頭帳戶以
    行詐騙之事屢見不鮮，詐欺集團以網路購物付款方式設定錯
    誤、親友借款等事由，使被害人誤信為真，詐騙被害人至金
    融機構櫃檯電匯，或持提款卡至自動櫃員機或由網路銀行依
    其指示操作，轉出款項至人頭帳戶後，詐欺集團成員隨即將
    之提領一空之詐騙手法，層出不窮，且業經政府多方宣導，
    並經媒體反覆傳播，而上開詐騙方式，多數均係利用他人帳
    戶，作為詐欺取財所得財物匯入、取款以逃避檢警查緝之用
    之犯罪工具。且依一般人之社會通念，如匯入帳戶內之款項
    來源正當，大可自行申辦帳戶，若其不以自己名義申辦帳戶
    取得款項，反而收購或借用別人之金融帳戶以供使用，並要
    求提供提款卡及告知密碼，則提供金融帳戶者，不論名目是
    變賣、出租或出借，或有無對價或報酬，更不管受告知之用
    途為何，對於該帳戶可能作為對方收受、提領特定犯罪所得
    使用，對方提領後會產生遮斷金流以逃避國家追訴、處罰之
    效果等節，當可有所預見。　　　
　⒊依據被告提出其與詐騙集團成員LINE暱稱「陳淑瑋」、「陳
    鑫榮」之LINE對話紀錄擷圖，「陳淑瑋」、「陳鑫榮」告知
    被告工作內容僅需提供帳戶，且提供1個帳戶，月領新臺幣
    （下同）30,000元，1個月分3期，每期10,000元，1期10天
    ，提供2個帳戶，額外獎金每期1,000元，提供3個帳戶，每
    期額外獎金2,000元，另可免費領取三星S21手機1支，提供4
    個帳戶，每期額外獎金3,000元，另免費贈送iPhone13 Pro
    手機1支（偵卷第25至29、35至37頁）。而被告於本院審理
    時供稱：我從15歲開始工作，做過飲料店、中醫診所、藥局
    ，這些工作都不輕鬆，每日工作時間8小時，薪水約25,000
    元左右（本院卷第155頁）。因此，依「陳淑瑋」、「陳鑫
    榮」所述工作內容，被告僅需提供金融帳戶提款卡、密碼，
    無需任何專業知識，無需付出任何時間、勞力，亦無庸經過
    任何審核，即可輕易獲得顯不相當之高額報酬，對比被告自
    述其工作經驗所付出之勞力、時間及相應之報酬，並非合理
    ，被告身為智識正常之成年人，對於「陳鑫榮」可能將其金
    融帳戶作為非法使用，實應有所預見。況且，被告在與「陳
    鑫榮」之LINE訊息中曾詢問：「這樣應該不會危害到吧」（
    偵卷第53頁）。顯見被告對於僅提供金融帳戶提款卡、密碼
    即可輕易獲得高額報酬並非合理乙節，已有所認知，對於「
    陳鑫榮」可能將其金融帳戶作為非法使用，亦有所懷疑。「
    陳鑫榮」雖以LINE訊息回答被告：「不會。這個妳放心，都
    是合法性質，這樣才能穩定長久」（偵卷第53頁），然「陳
    鑫榮」未提出任何證據證明其從事合法事業，或可排除非法
    使用，僅以片面之詞保證不會違法，被告未經任何查證，即
    逕依「陳鑫榮」之指示，將本案帳戶提款卡寄給身分不詳之
    人使用，並以LINE訊息告知「陳鑫榮」提款卡密碼，足見被
    告對於本案帳戶提款卡及密碼縱令遭他人用於違法用途，亦
    予以容任之心態。從而，被告雖無取得本案帳戶提款卡及密
    碼者必然持以詐欺、洗錢之確信，然對於「陳鑫榮」及其所
    屬之詐欺集團成員，縱以本案帳戶作為不法詐欺、洗錢使用
    ，予以容任，而有幫助詐騙、洗錢之不確定犯意甚明。被告
    前揭所辯，核係事後卸責之詞，不足採信。
　⒋綜上所述，本案事證明確，被告上開幫助詐欺取財、幫助洗
    錢犯行，堪以認定，應予依法論科。
三、論罪科刑：
　㈠刑法上之幫助犯，係對於犯罪與正犯有共同之認識，而以幫
    助之意思，對於正犯資以助力，而未參與實施犯罪之行為而
    言。如未參與實施犯罪構成要件之行為，且係出於幫助之意
    思提供助力，即屬幫助犯，而非共同正犯。查被告基於幫助
    他人詐欺取財及幫助他人掩飾、隱匿財產犯罪所得之去向及
    所在之不確定故意，提供本案帳戶提款卡給他人使用，經該
    人及所屬犯罪集團成員以附表所示帳戶作為收受詐欺取財犯
    罪所得財物及洗錢之犯罪工具，被告所為僅為他人詐欺取財
    及洗錢犯行提供助力，過程中並無證據證明被告係以正犯之
    犯意參與，或有直接參與詐欺取財及洗錢之構成要件行為，
    充其量僅足認定係詐欺取財及洗錢之構成要件以外之幫助行
    為，尚難遽認與實行詐欺取財及洗錢犯罪之集團成員間有犯
    意聯絡及行為分擔。是核被告所為，係犯刑法第30條第1項
    前段、同法第339條第1項之幫助詐欺取財罪，及刑法第30條
    第1項前段、洗錢防制法第2條第2款、第14條第1項之幫助洗
    錢罪。
　㈡被告以一交付本案帳戶提款卡及密碼之行為，觸犯上開二罪
    名，並幫助詐欺集團詐騙如附表所示告訴人、被害人共8人
    之財產法益，為想像競合犯，應依刑法第55條之規定，從一
    重論以一幫助洗錢罪。
　㈢被告基於幫助之犯意提供本案帳戶提款卡及密碼，為幫助犯
    ，爰依刑法第30條第2項之規定，按正犯之刑減輕之。
　㈣爰以行為人之責任為基礎，審酌被告在現今詐騙案件猖獗之
    情形下，仍恣意交付本案帳戶提款卡及密碼給不詳人士，使
    不法之徒得以憑藉附表所示帳戶行騙，並掩飾犯罪贓款去向
    ，致無辜民眾受騙而受有財產上損害，更造成執法機關不易
    查緝犯罪行為人，嚴重危害交易秩序與社會治安，行為實有
    不當；並考量被告坦承客觀行為，否認主觀犯意之犯後態度
    ；參以被告於本院與孫維均成立調解，約定願分期賠償孫維
    均49,057元，孫維均願原諒被告，並請求法院從輕量刑，有
    本院111年度南司附民移調字第55號調解筆錄1份在卷可考（
    本院卷第133至134頁）；復斟酌被告無犯罪紀錄，有臺灣高
    等法院被告前案紀錄表1份在卷可佐，品行尚佳；兼衡被告
    之犯罪動機、目的、手段、所生之危害，暨其自陳教育程度
    為高中肄業，已婚，需扶養1個小孩，目前1歲6個月，現在
    藥局工作（本院卷第158頁）等一切情狀，量處如主文所示
    之刑，併諭知罰金易服勞役之折算標準，以資警惕。
四、犯洗錢防制法第14條之罪，其所移轉、變更、掩飾、隱匿、
    收受、取得、持有、使用之財物或財產上利益，沒收之，洗
    錢防制法第18條第1項前段固有明文，然被告並未親自提領
    詐騙所得之款項，並已將附表所示帳戶提款卡、密碼交付他
    人，是其已無從實際管領、處分附表所示帳戶內之詐騙所得
    款項，自無從依上開規定宣告沒收。又被告交付他人之提款
    卡，雖係供犯罪所用之物，但未經扣案，且該等物品本身價
    值低微，單獨存在亦不具刑法上之非難性，倘予沒收或追徵
    ，除另使刑事執行程序開啟之外，對於犯罪行為之不法、罪
    責評價並無影響，且對於預防及遏止犯罪之助益不大，欠缺
    刑法上重要性，是本院認該等物品並無沒收或追徵之必要，
    爰不予宣告沒收或追徵。另依卷內現有之資料，並無證據可
    資認定被告有何因提供本案帳戶提款卡及密碼而取得對價之
    情形，則被告既無任何犯罪所得，自無從宣告沒收或追徵，
    附此敘明。
據上論斷，應依刑事訴訟法第299條第1項前段，判決如主文。
本案經檢察官吳維仁提起公訴，檢察官紀芊宇到庭執行職務。
中　　華　　民　　國　　111 　年　　6 　　月　　29　　日
                  刑事第十一庭  審判長法　官　陳淑勤
                                      法  官  周宛瑩
                                      法  官  張郁昇
以上正本證明與原本無異。
如不服本判決應於收受本判決後20日內向本院提出上訴書狀，並
應敘述具體理由。其未敘述上訴理由者，應於上訴期間屆滿後20
日內向本院補提理由書狀（均須按他造當事人之人數附繕本）「
切勿逕送上級法院」。 
   　　　　　　　　　　　　　　　　　 書記官　陳冠盈
中　　華　　民　　國　　111 　年　　6 　　月　　29　　日
附錄本案論罪科刑法條：
洗錢防制法第2條
本法所稱洗錢，指下列行為：
一、意圖掩飾或隱匿特定犯罪所得來源，或使他人逃避刑事追訴
    ，而移轉或變更特定犯罪所得。
二、掩飾或隱匿特定犯罪所得之本質、來源、去向、所在、所有
    權、處分權或其他權益者。
三、收受、持有或使用他人之特定犯罪所得。
洗錢防制法第14條
有第二條各款所列洗錢行為者，處7年以下有期徒刑，併科新臺
幣5百萬元以下罰金。
前項之未遂犯罰之。
前二項情形，不得科以超過其特定犯罪所定最重本刑之刑。
中華民國刑法第30條
（幫助犯及其處罰）
幫助他人實行犯罪行為者，為幫助犯。雖他人不知幫助之情者，
亦同。
幫助犯之處罰，得按正犯之刑減輕之。
中華民國刑法第339條
意圖為自己或第三人不法之所有，以詐術使人將本人或第三人之
物交付者，處5年以下有期徒刑、拘役或科或併科50萬元以下罰
金。
以前項方法得財產上不法之利益或使第三人得之者，亦同。
前二項之未遂犯罰之。
【附表：】
編號 被害人 詐騙時間 （民國） 詐騙方式 匯款時間 （民國） 金額 （新臺幣） 匯入帳戶 1 羅旭翔（提出告訴） 110年11月6日18時4分許 詐騙集團以門號0000000000號、0000000000號致電羅旭翔，分別佯以大新書局、中國信託銀行之客服人員，佯稱：因會計人員操作錯誤，誤扣款項，須解除設定等語，致其陷於錯誤，依指示匯款。 110年11月6日18時24分許 49,987元（不含手續費）  被告之合作金庫帳戶  2 秦楙詠（提出告訴） 110年11月6日17時8分許 詐騙集團以門號+000000000000號、+000000000000號、+000000000000號致電秦楙詠，分別佯以臺中秀泰影城、台北富邦銀行之帳務人員，佯稱：因誤植其票種為團體票，須確認帳戶能否正常轉入及轉出金額等語，致其陷於錯誤，依指示匯款。 110年11月6日18時4分許 49,987元  被告之合作金庫帳戶 3 黃俊翰（提出告訴） 110年11月6日某時許 詐騙集團佯以網路商店之客服人員，佯稱：因簽單錯誤，須依指示操作ATM等語，致其陷於錯誤，依指示匯款。 ①110年11月6日 　14時41分許 ②110年11月6日 　14時51分許 ①29,989元 ②29,985元 被告之第一銀行帳戶  4 蘇易秀（提出告訴） 110年11月6日15時42分許 詐騙集團以門號+000000000000號、+000000000000號致電蘇易秀，分別佯以大新書局、郵局之客服人員，佯稱：誤將其設定為團購，須解除設定等語，致其陷於錯誤，依指示匯款。 110年11月6日16時21分許 17,108元 被告之玉山銀行帳戶  5 林琮晟 110年11月6日18時23分許 詐騙集團以門號+000000000000號、+000000000000號致電林琮晟，分別佯以秀泰影城、台新銀行之客服人員，佯稱：所購買之商品因設定錯誤，須解除設定等語，致其陷於錯誤，依指示匯款。 110年11月6日18時50分許 12,345元 被告之合作金庫帳戶  6 黃俊陽 110年11月6日17時許 詐騙集團以門號0000000000號、+000000000號致電黃俊陽，分別佯以秀泰影城、郵局之客服人員，佯稱：誤將其自動儲值2萬元，須解除設定等語，致其陷於錯誤，依指示匯款。 110年11月6日17時38分許 29,986元 被告之合作金庫帳戶  7 田嘉志（提出告訴） 110年11月6日某時許 詐騙集團以門號0000000000號、0000000000號致電田嘉志，分別佯以秀泰影城、郵局之客服人員，佯稱：因電腦作業疏失，誤訂20張電影票，須依指示退票等語，致其陷於錯誤，依指示匯款。 ①110年11月6日 　16時16分許 ②110年11月6日 　16時22分許 ③110年11月6日 　16時29分許 ①16,123元 ②18,099元 （不含手續費） ③7,012元 被告之玉山銀行帳戶  8 孫維均（提出告訴） 110年11月6日15時44分許 詐騙集團以門號+00000000000號、+000000000000號致電孫維均，分別佯以大新書局、中國信託銀行之客服人員，佯稱：誤將其訂單設訂為團體名單，須取消訂單等語，致其陷於錯誤，依指示匯款。 110年11月6日16時34分許 16,099元 被告之玉山銀行帳戶